【裁判字號】    95,訴,2125
【裁判日期】    950602
【裁判案由】    損害賠償等
【裁判全文】
臺灣臺北地方法院民事判決              95年度訴字第2125號
原      告  乙○○
訴訟代理人  陳化義律師
被      告  丙○○
            甲  ○
            丁○○
共      同
訴訟代理人  呂金貴律師
上列當事人間損害賠償等事件，本院於民國95年5月19日言詞辯
論終結，判決如下：
    主  文
原告之訴及假執行之聲請均駁回。
訴訟費用由原告負擔。
    事實及理由
一、程序方面：按訴狀送達後，原告不得將原訴變更或追加他訴
    ，惟被告於訴之變更追加無異議，而為本案之言詞辯論者，
    視為同意變更或追加，民事訴訟法第255條第第2項定有明文
    。查本件原告於民國95年2月20日起訴請求：（一）被告丙
    ○○應給付原告新台幣（下同）39萬元，並自民國95年2月1
    日起至給付之日止，依年息5%計算利息。（二）被告丙○○
    應自坐落台北市○○區○○段3小段1、355地號上之建號983
    號即門牌台北市○○區○○路416號1樓面積97.21平方公尺
    之房屋騰空遷出，另自95年2月1日起至騰空遷出之日止，按
    月應給付3萬元損害金予原告。（三）本院94年執黃字10359
    號強制執行事件所為查封坐落台北市○○區○○段3小段1、
    355地號上之建號983號即門牌台北市○○區○○路416號地
    面層第1樓面積97.21平方公尺之房屋之查封程序應予撤銷。
    嗣於95年4月24日追加甲○為被告，並為上述之聲明，屬於
    被告之追加，原告上開訴之追加，被告並無異議，而為本案
    之言詞辯論，視為同意追加，核與前開規定相符，應予准許
    。
二、本件原告起訴主張：其於93年12月14日向第3人林文章購買
    座落於台北市○○區○○段3小段第1、355地號土地上之建
    號972即門牌台北市○○區○○路416號未辦理保存登記之房
    屋（即系爭房屋），並經松山區公所鑑證後，向台北市稅捐
    稽徵處松山分處申報完成稅籍及移轉登記在案。而系爭房屋
    雖未辦理保存登記，惟原告係稅籍登記上之名義人，自係該
    屋之所有權人，詎被告丙○○竟無權占有系爭房屋並陳稱其
    與原始屋主定有租約，每月給付原始屋主租金3萬元，原告
    多次與其溝通，要求被告丙○○將該租金交付原告，並與原
    告重新訂租約，然均遭被告拒絕，原告自得依所有權人之地
    位，本於無權占有之法律關係訴請被告丙○○遷出並請求自
    無權占有之日起即自93年12月17日買入之日起相當租金之損
    害金39萬元（計算：自94年1月1日起至95年1月31日止共13
    個月，30000元/月*l3月=390000元），另自95年2月1日起至
    遷出之日止，每月給付原告3萬元。又被告丁○○誤認被告
    甲○為系爭房屋之所有權人，聲請本院以94年度執字第1035
    9號強制執行事件查封系爭房屋，原告亦得本於所有權人之
    地位，提起異議之訴等語。並聲明：（一）被告丙○○應給
    付原告39萬元，並自95年2月1日起至給付之日止，依年息5%
    計算利息。（二）被告丙○○應自系爭房屋騰空遷出，另自
    95年2月1日起至騰空遷出之日止，按月給付3萬元損害金予
    原告。（三）本院94年執黃字10359號強制執行事件所為查
    封系爭房屋之查封程序應予撤銷。（四）願供擔保請求准予
    宣告假執行。
三、被告辯以：系爭房屋係被告甲○於本院91年度執字第13690
    號債權人李嬌鸞與債務人徐英傑強制執行事件之拍賣程序中
    ，以618,000元買受，並於92年6月20日取得本院核發之不動
    產權利移轉證書，被告甲○於取得系爭房屋權利移轉證書之
    日起，即原始取得該房屋之所有權。縱令該房屋嗣後不能辦
    理保存登記，亦應作如此之解釋。嗣被告甲○為免系爭房屋
    遭債權人查封，遂與第3人盧文城辦理房屋稅籍之變更登記
    ，將房屋稅籍登記予盧文城，然盧文城於辦理系爭房屋稅籍
    登記後，竟暗中將該房屋轉手與渠之債權人林文章，而系爭
    房屋又因被告甲○欠債，經債權人即同案被告丁○○聲請本
    院查封拍賣（案號為：94年度民執黃字第10359號），是盧
    文城與被告甲○為免系爭房屋遭債權人查封為由，將稅籍登
    記其名義，乃屬雙方通謀虛偽表示應屬無效。原告係向無權
    處分之人（即林文章）購買系爭房屋，且該房屋係未辦保存
    登記者，原告自無從取得所有權，至原告雖已辦理系爭房屋
    之稅籍登記，然稅籍登記僅係政府行政上處理課稅之依據，
    不能作為取得不動產物權之憑證。而被告丙○○係於93年6
    月30日向被告甲○租用系爭房屋，約定租期5年，自93年7月
    1日起至98年6月30日止，每月租金5,115元，是被告丙○○
    自所有權人租用該房屋，當屬有權占有、使用系爭房屋。再
    原告並非系爭房屋之所有權人，亦無權依強制執行法第15條
    規定，對被告甲○、丁○○提起第三人異議之訴等語。並聲
    明：（一）原告之訴及其假執行之聲請均駁回。（二）如受
    不判決，願供擔保請准宣告免為假執行。
四、按「所有人對於無權占有或侵奪其所有物者，得請求返還之
    。對於妨害其所有權者，得請求除去之。有妨害其所有權之
    虞者，得請求防止之。」、「拍賣之不動產，買受人自領得
    執行法院所發給權利移轉證書之日起，取得該不動產所有權
    ，債權人承受債務人之不動產者亦同。」民法第767條、強
    制執行法第98條第1項分別定有明文。又「第三人就執行標
    的物有足以排除強制執行之權利者，得於強制執行程序終結
    前，向執行法院對債權人提起異議之訴。如債務人亦否認其
    權利時，並得以債務人為被告。」強制執行法第15條亦詳有
    明文。所謂第三人就執行標的物有足以排除強制執行之權利
    ，係指對於執行標的物有所有權、典權、留置權、質權存在
    情形之一者而言（最高法院44台上字第721號判例、68年台
    上字第3190號判例參照）。次按違章建築物雖為地政機關所
    不許登記，但非不得以之為交易之標的（最高法院48年台上
    字第1812號判例參照），且因其性質上屬於不動產，故買受
    違章建築者，仍須登記，始能取得所有權，不能因違章建築
    不能登記，而謂不適用民法物權編關於登記之規定（最高法
    院43年台上字第856號判例參照）。
五、經查：
（一）系爭房屋係被告甲○於本院91年度執字第13690號債權人
      李嬌鸞與債務人徐英傑強制執行事件之拍賣程序中，以
      618,000元買受，並於92年6月20日取得本院核發之不動產
      權利移轉證書等情，有本院北院錦91執午字第13690號權
      利移轉證書影本可憑，並經本院調閱94年度民執字第1035
      9號執行卷查核屬實，則依前開強制執行法第98條第1項規
      定，被告甲○自取得系爭房屋權利移轉證書之日起，即取
      得系爭房屋之所有權，為系爭房屋之所有權人。
（二）原告主張其於93年12月14日向第3人林文章購買系爭房屋
      ，並經松山區公所鑑證後，向台北市稅捐稽徵處松山分處
      申報完成稅籍移轉登記等情，固據其提出不動產買賣契約
      書、支票、台北市稅捐稽徵處繳款書為證，然：依上開四
      之說明，未辦理所有權登記之違章建築受讓人，並無從取
      得法律上之所有權登記，是縱認上開之買賣屬實，原告亦
      無從取得系爭房屋之所有權。況房屋所有人繳納房屋稅，
      乃在盡公法上之義務，房屋稅籍之變更與否，與房屋所有
      權人之移轉無涉，更非房屋所有權移轉之要件，是亦難因
      原告提出之前述資料，即遽認定原告已取得系爭房屋之所
      有權。
（三）如上所述，系爭房屋之所有權人仍係被告甲○，是原告主
      張其因向林文章購買系爭房屋，而取得系爭房屋之所有權
      ，即不能採信，應予駁回。
六、綜上所述，原告本於民法第767條及強制執行法第15條之規
    定，訴請如其聲明所示，為無理由，不應准許。原告之訴既
    經駁回，其假執行之聲請即失所依據，應併予駁回。
七、本件事證已臻明確，兩造其餘之攻擊、防禦方法，核與判決
    結果不生影響，爰毋庸一一論述，併此敘明。
八、據上論結，本件原告之訴為無理由，依民事訴訟法第385條
    第1項前段、78條，判決如主文。
中    華    民    國    95    年    6    月    2    日
                  民事第四庭    法  官  陳邦豪
以上正本係照原本作成。
如對本判決上訴，須於判決送達後二十日之不變期間內，向本院
提出上訴狀。
中    華    民    國    95    年    6    月    2    日
                                書記官  薛德芬


司法院資訊處製作；財團法人民間司法改革基金會備份。
